臺灣新北地方法院刑事判決
111年度訴字第714號
公  訴  人  臺灣新北地方檢察署檢察官
被      告  鄭文政


            吳昱祥




上列被告因違反毒品危害防制條例案件，經檢察官提起公訴（
110 年度偵字第45335 號），本院判決如下：
    主  文
鄭文政共同犯販賣混合二種第三級毒品罪，未遂，處有期徒刑壹
年拾月。緩刑伍年。緩刑期間付保護管束。並應向指定之政府機
關、政府機構、行政法人、社區或其他符合公益目的之機構或團
體，提供貳佰小時之義務勞務。扣案附表編號一、二、三之物均
沒收。
吳昱祥部分公訴不受理。
    事  實
一、鄭文政、吳昱祥（已歿）均明知4-甲基甲基卡西酮、硝甲西
    泮(硝甲氮平)、愷他命、甲基-N ,N-二甲基卡西酮均為毒品
    危害防制條例第2 條第2 項第3 款所列管之第三級毒品；硝
    西泮（耐妥眠）為毒品危害防制條例第2 條第2 項第4 款所
    列管之第四級毒品，不得販賣，竟基於意圖營利販賣混合二
    種以上第三級及第四級毒品之犯意聯絡，共同在通訊軟體「
    Twitter」，以暱稱「音樂老濕@VEGX143X1plXeXG」，發布
    「#音樂課 有需要找我」表示販賣毒品之訊息。適新北市政
    府警察局新莊分局員警於同年11月4日上午，執行網路巡邏
    勤務時，察覺上開訊息，遂與其等交談確認其等販售毒品咖
    啡包，進而與其等議定以每包價金新臺幣（下同）250元購
    買附表編號1所示毒品咖啡包10包、以每包價金500元購買附
    表編號2所示毒品咖啡包3包（以下合稱本案毒品咖啡包），
    並相約於同年月7日晚間11時許，在新北市○○區○○街00號前
    進行交易。而後吳昱祥駕車搭載鄭文政前往上址，2人下車
    後，由吳昱祥交付本案毒品咖啡包予喬裝買家之員警後，為
    警當場查獲而販買未遂，並經警扣得附表所示之物。
二、案經新北市政府警察局新莊分局報告臺灣新北地方檢察署檢
    察官偵查起訴。
    理  由
壹、有罪部分
一、按被告以外之人於審判外之言詞或書面陳述，除法律有規定
    者外，不得作為證據；被告以外之人於審判外之陳述，雖不
    符刑事訴訟法第159 條之1 至第159 條之4 之規定，而經當
    事人於審判程序同意作為證據，法院審酌該言詞陳述或書面
    陳述作成時之情況，認為適當者，亦得為證據；當事人、代
    理人或辯護人於法院調查證據時，知有第159 條第1 項不得
    為證據之情形，而未於言詞辯論終結前聲明異議者，視為有
    前項之同意，刑事訴訟法第159 條第1 項、第159 條之5 分
    有明文。本案以下所引之證據，檢察官、被告鄭文政及其辯
    護人均同意做為證據（見本院卷第58至60頁），且檢察官、
    被告鄭文政及其辯護人迄言詞辯論終結前未就上開證據之證
    據能力聲明異議（見本院卷第114至121頁），本院審酌上開
    證據並非公務員違法取得，亦無證據力明顯過低之情形，復
    經本院於審判期日就上開證據進行調查、辯論，依法自有證
    據能力。
二、得心證之理由
  ㈠上開事實業據被告鄭文政於警詢、檢察官偵查及本院審理時
    坦承不諱（見偵卷第27至33頁、第129至131頁、本院卷第57
    頁、第118至119頁），且有證人即同案被告吳昱祥於警詢、
    檢察官偵查時之證述可佐（見偵卷第至19至26頁、第131至
　　133 頁），並有搜索扣押筆錄、扣押物品目錄表、職務報告
    、對話譯文、對話截圖、照片、內政部警政署刑事警察局11
    0年11月30日刑鑑字第1108024515號鑑定書在卷可參（見偵
    卷第43至47頁、第69至102頁、第157至158頁），及附表所
    示之物扣案可稽，足認被告鄭文政上開任意性自白與事實相
    符，堪以採信。
  ㈡再4-甲基甲基卡西酮、硝甲西泮(硝甲氮平)、愷他命、甲基-
    N ,N-二甲基卡西酮均為第三級毒品；硝西泮（耐妥眠）為
    第四級毒品，不得交易流通，自無一定之公定價格，是其各
    次買賣之價格，當亦各有差異，或隨供需雙方之資力、關係
    之深淺、需求之數量、貨源之充裕與否、販賣者對於資金之
    需求程度，以及政府查緝之態度，進而為各種不同之風險評
    估，而為機動性之調整，是其價格標準，自非一成不變，且
    販賣者從各種「價差」或「量差」或「純度」謀取利潤方式
    ，亦有差異，然其所圖利益之非法販賣行為目的，則屬相同
    ，並無二致。因之，販賣利得，除經被告坦承，或其價量至
    臻明確，確實難以究其原委。然按一般民眾普遍認知之毒品
    非法交易，向為政府查禁森嚴且重罰不寬貸，衡諸常情，倘
    非有利可圖，絕無平白甘冒被重罰風險之理，從而，舉凡其
    有償交易，除足反證其確另基於某種非圖利本意之關係外，
    通常尚難因無法查悉其買進、賣出之差價，而諉無營利之意
    思，或阻卻販賣犯行之追訴。查被告鄭文政自承曾施用毒品
    咖啡包（見偵卷第31頁），可見其知悉毒品咖啡包有相當價
    值，且毒品交易為政府檢警機關嚴予取締之犯罪，法律並就
    此設有重典處罰，若非為從中獲利，自無甘冒重典交付本案
    毒品咖啡包予人之理，以上各節，均可認被告鄭文政主觀上
    確有營利之意圖。
  ㈢綜上，本案事證明確，被告鄭文政犯行洵堪認定，應依法論
    科。
三、論罪科刑
  ㈠查4-甲基甲基卡西酮、硝甲西泮(硝甲氮平)、愷他命、甲基-
    N ,N-二甲基卡西酮均為毒品危害防制條例第2 條第2 項第3
     款所稱之第三級毒品；硝西泮（耐妥眠）為毒品危害防制
    條例第2 條第2 項第4 款所稱之第四級毒品，被告鄭文政如
    犯罪事實一所示向外兜售毒品咖啡包，顯已著手於販賣毒品
    構成要件之行為，惟因交易對象為喬裝買家之員警而未能完
    成交易而未遂，且被告鄭文政販售之本案毒品咖啡包分含有
    第三級毒品、第四級毒品（詳如附表編號1、2所示），是核
    被告鄭文政所為，係犯毒品危害防制條例第9條第3項、第4
    條第6項、第3項、第4項之販賣混合二種第三級毒品、第四
    級毒品未遂罪。被告鄭文政與吳昱祥就前開犯行，有犯意聯
    絡及行為分擔，應論以共同正犯。被告鄭文政意圖販賣而持
    有本案毒品咖啡包之低度行為，為販賣之高度行為所吸收，
    不另論罪。
  ㈡加重、減刑事由
  1.犯四條之罪而混合二種以上之毒品者，適用其中最高級別毒
    品之法定刑，並加重其刑至二分之一，毒品危害防制條例第
    9 條第3 項定有明文。被告鄭文政所販售附表編號1 、2所
    示本案毒品咖啡包，其中附表編號1部分係混合第三級毒品4
    -甲基甲基卡西酮、硝甲西泮(硝甲氮平)、愷他命、甲基-N 
    ,N-二甲基卡西酮及第四級毒品硝西泮（耐妥眠）；其中附
    表編號2部分係混合第三級毒品4-甲基甲基卡西酮、及第四
    級毒品硝西泮（耐妥眠），應依前開規定加重其刑。
  2.被告鄭文政於警詢、檢察官偵查及本院審理時均自白本件販
    賣第三級、第四級毒品未遂犯行，已如前述，是被告鄭文政
    就前開犯行，符合毒品危害防制條例第17條第2 項規定得減
    輕其刑之要件，爰依上開規定減輕其刑。又被告鄭文政已著
    手於販賣第二級毒品行為之實行，惟尚未販出毒品，並未發
    生既遂之結果，其犯罪仍屬未遂階段，爰依刑法第25條第2 
    項規定，按既遂犯之刑減輕之。
  3.被告前開加重及減輕事由，爰依法先加後遞減之。
  4.再被告鄭文政所為本案販賣毒品犯行，雖須依毒品危害防制
    條例第9 條第3 項加重，然經以毒品危害防制條例第17條第
    2 項、刑法第25條第2 項減刑後，其最低刑度相較被告鄭文
    政販賣毒品，助長他人施用，施用者為求獲取購毒資金，極
    可能衍生其他犯罪，嚴重危害社會治安，且其販售本案毒品
    咖啡包數量非寡，其犯罪情節及所生損害匪淺，並無可資憫
    恕或情輕法重之情，尚無依刑法第59條酌減之必要，併予敘
    明。
  ㈢爰以行為人之責任為基礎，審酌被告鄭文政正值少壯，應可
    以正途謀生，竟為圖私利販賣含第三級、第四級毒品之咖啡
    包，要無可取，所幸本案適經警發覺犯行進而查獲，故未散
    播大量毒害於眾，被告鄭文政與吳昱祥於過程中均有參與聯
    繫並一同前往交易，其等參與程度及犯罪情節相當，並衡被
    告鄭文政並無前科，素行尚可，其自陳之教育程度，目前有
    正當工作，需扶養他人等生活狀況，犯罪後坦承犯行等一切
    情狀，量處如主文所示之刑。末查，被告鄭文政未曾受有期
    徒刑以上刑之宣告，其為本案犯行，自有不是，然考量本案
    其販售毒品之數量非鉅，交易對象為喬裝買家員警，實際尚
    未散播毒害於眾，其應係一時失慮罹於刑典，事後業已坦認
    己非，表示悔悟，信其經此偵、審教訓後，應知所警惕，而
    無再犯之虞，本院認對其所宣告之刑，以暫不執行為適當，
    爰依刑法第74條第1項第1 款規定，宣告緩刑5 年。又緩刑
    宣告，得斟酌情形，命犯罪行為人向指定之政府機關、政府
    機構、行政法人、社區或其他符合公益目的之機構或團體，
    提供40小時以上240小時以下之義務勞務，刑法第74條第2 
    項第5 款亦有明文。本院斟酌為促使被告鄭文政記取教訓，
    謹慎自身行止，認於被告鄭文政緩刑期間，依其犯罪情節，
    課予主文所示之負擔，乃為適當，爰併予宣告之。並依刑法
    第93條第1項第2款之規定命於緩刑期間付保護管束。
四、沒收：
  ㈠扣案附表編號1 、2所示毒品咖啡包（含外包裝，因與其內第
    三級毒品無法稀離），含第三級、第四級毒品，且為本案販
    賣第三級、第四級毒品之物，屬違禁物，應依刑法第38條第
    1 項之規定宣告沒收。至鑑驗耗損部分，因已滅失不存在，
    自無庸併予宣告沒收。
  ㈡扣案附表編號3 所示行動電話（含SIM 卡1 張），係被告鄭
    文政所有，曾用以聯絡交易本案毒品咖啡包一節，業據被告
    鄭文政供陳在卷（見本院卷第119頁），堪認屬被告鄭文政
    所有，供本案犯罪所用，爰依毒品危害防制條例第19條1項
    規定宣告沒收。
  ㈢所謂因犯罪所得之財物，係以實際所得者為限，苟無所得或
    尚未取得者，即無從為沒收或追徵之諭知。被告本案交易對
    象為警員，實際並未完成交易，亦未取得財物，自難認被告
    業已獲取所得，無從沒收收。另扣案附表編號4、5 所示之
    行動電話，雖分屬被告鄭文政、吳昱祥所有，然與本案無關
    ，爰不予諭知沒收。
貳、公訴不受理部分　　
一、公訴意旨如附件。
二、按被告死亡者，應諭知不受理之判決；且不受理之判決，得
    不經言詞辯論為之，刑事訴訟法第303 條第5 款、第307 條
    分別定有明文。經查，本件被告吳昱祥於111 年7 月5 日死
    亡一情，有個人基本資料查詢結果在卷可稽，揆諸上開法條
    規定，爰不經言詞辯論，逕為諭知不受理之判決。
據上論斷，應依刑事訴訟法第299 條第1 項前段、第303 條第5 
款、第307 條，毒品危害防制條例第4 條第6 項、第3 項、第4
項、第9 條第3 項、第17條第2 項、毒品危害防制條例第19條第
1 項，刑法第11條、第28條、第25條第1 項、第2 項、第74條第
1項、74條第2 項第5 款、第93條第1項第2款、第38條第1 項，
判決如主文。
案經檢察官黃國宸偵查起訴，檢察官朱曉群到庭執行職務。
中　　華　　民　　國　　111 　年　　9 　　月　　30　　日
                  刑事第九庭  審判長法  官  何燕蓉
                                    法  官  吳宗航
                                    法  官  林翊臻
上列正本證明與原本無異。　　　　　　　　　　　　　　　　
如不服本判決，應於判決送達後20日內敘明上訴理由，向本院提
出上訴狀 (應附繕本) ，上訴於臺灣高等法院。其未敘述上訴理
由者，應於上訴期間屆滿後20日內向本院補提理由書「切勿逕送
上級法院」。
                                    書記官  劉曉謙
中　　華　　民　　國　　111 　年　　9 　　月　　30　　日
本案論罪科刑法條：
毒品危害防制條毒品危害防制條例第4條
毒品危害防制條例第4條
製造、運輸、販賣第一級毒品者，處死刑或無期徒刑；處無期徒
刑者，得併科新臺幣 3 千萬元以下罰金。
製造、運輸、販賣第二級毒品者，處無期徒刑或 10 年以上有期
徒刑，得併科新臺幣 1 千 5 百萬元以下罰金。
製造、運輸、販賣第三級毒品者，處 7 年以上有期徒刑，得併
科新臺幣 1 千萬元以下罰金。
製造、運輸、販賣第四級毒品者，處 5 年以上 12 年以下有期
徒刑，得併科新臺幣 5 百萬元以下罰金。
製造、運輸、販賣專供製造或施用毒品之器具者，處 1 年以上
7 年以下有期徒刑，得併科新臺幣 1 百 50 萬元以下罰金。
前五項之未遂犯罰之。
附表：

編號 名      稱 數量 備                                          註 1 本案毒品咖啡包 10包 1.經內政部警政署刑事警察局編號A1至A10。 2.經檢視均為綠色包裝，外觀型態均相似。 3.驗前總毛重72.01公克（包裝總重約8.60 公克），驗前總淨重約63.41公克。 3.隨機抽取編號A4鑑定，內含褐、橘及白色顆粒。淨重6.68公克，取樣1.21公克鑑定用罄，餘5.47公克。 4.檢出第三級毒品4-甲基甲基卡西酮、微量第三級毒品硝甲西泮(硝甲氮平)、愷他命、甲基-N,N-二甲基卡西酮、微量第四級毒品硝西泮（耐妥眠）等成分。 5.測得4-甲基甲基卡西酮純度約1%。 6.依據抽測純度值，推估編號A1至A10 均含4-甲基甲基卡西酮之驗前總純質淨重約0.63公克。 7.微量係為純度未達1%，故無法據以估算純質淨重。 2 本案毒品咖啡包 3包 1.經內政部警政署刑事警察局編號B1至B3。 2.經檢視均為藍色包裝，外觀型態均相似。 3.驗前總毛重21.78公克（包裝總重約2.67公克），驗前總淨重約19.11公克。 3.隨機抽取編號B1鑑定，內含橘色粉末。淨重6.20公克，取樣1.40公克鑑定用罄，餘4080公克。 4.檢出第三級毒品4-甲基甲基卡西酮、微量第四級毒品硝西泮（耐妥眠）等成分。 5.測得4-甲基甲基卡西酮純度約3%。 6.依據抽測純度值，推估編號B1至B3均含4-甲基甲基卡西酮之驗前總純質淨重約0.57公克。 7.微量係為純度未達1%，故無法據以估算純質淨重。 3 IPHONE 8行動電話（含SIM 卡1 張） 1支 1.搭配門號+00000000000號 2.被告鄭文政所有 4 SAMSUNG行動電話（含 SIM 卡1 張）  1.搭配門號0000000000號 2.被告鄭文政所有 5 IPHONE 8行動電話（含SIM 卡1 張） 1 支 1.搭配門號0000000000號 2.被告吳昱祥所有